【裁判字號】    95,訴,577
【裁判日期】    950725
【裁判案由】    違反槍砲彈藥刀械管制條例
【裁判全文】
臺灣士林地方法院刑事判決               95年度訴字第577號
公  訴  人  臺灣士林地方法院檢察署檢察官
被      告  甲○○
選任辯護人  賴玉山律師
            洪瑞悅律師
被      告  乙○○
選任辯護人  彭安國律師
            林孝甄律師
上列被告因違反槍砲彈藥刀械管制條例案件，經檢察官提起公訴
（95年度偵字第4809號），本院判決如下：
    主  文
甲○○連續未經許可，販賣可發射子彈具有殺傷力之槍枝，處有
期徒刑柒年，併科罰金新台幣貳拾伍萬元，罰金如易服勞役以新
台幣仟元折算壹日。扣案之槍枝壹把（槍枝管制編號：000000
0000號）、制式90子彈陸顆、及土造子彈拾壹顆（原扣得19顆，
其中6 顆子彈鑑驗時經試射滅失），均沒收。
乙○○未經許可，持有可發射子彈具有殺傷力之槍枝，處有期徒
刑年拾月，併科罰金新台幣壹拾萬元，罰金如易服勞役以新台
幣參仟元折算壹日。扣案之槍枝壹把（槍枝管制編號：00000000
00號）及土造子彈參顆（原扣得5 顆，其中2 顆子彈鑑驗時經試
射滅失），均沒收。
    事  實
一、甲○○（綽號馬達）明知可發射子彈具有殺傷力之槍枝及子
    彈均屬違禁物，未經許可不得販賣，竟意圖營利，萌生販賣
    該等槍枝、子彈之概括犯意：
  (一)於民國（以下同）94年底，在屏東縣萬丹鄉向蔡秉峰（綽號
    蔡秉或阿秉）以新臺幣（以下同）6 萬元購得可發射子彈具
    殺傷力之仿92貝瑞塔手槍1 把（槍枝管制編號：0000000000
    號），及可擊發且具殺傷力之直徑9mm 土造子彈5 顆（參內
    政部警政署刑事警察局95年4 月12日刑鑑字第0950048985號
    槍彈鑑定書所示之實物照片），由蔡秉峰之小弟李奇哲（綽
    號阿哲或哲）交付予甲○○。甲○○於取得上開槍枝、子彈
    後，嗣打電話給乙○○（綽號喇叭）詢問是否購買上開槍枝
    及子彈，且雙方達成買賣合致，甲○○遂開車北上，於同年
    3 月7 日或8 日某時，在台北市○○區○○路1 段附近，於
    乙○○駕駛車牌3699—DP號自小客車內，當場由甲○○交付
    上開槍枝及子彈予乙○○，且允諾嗣後再補10顆制式90子彈
    ，並收受乙○○購買槍彈之價金10萬元而完成交易。乙○○
    明知未經許可不得持有可發射子彈具殺傷力之槍枝及子彈，
    竟仍向甲○○購買上開槍彈而持有之。
  (二)於95年3 月29日，乙○○之友人苗耘森（綽號小青）打電話
    請乙○○幫忙物色並購買槍彈，乙○○即於同年月31日下午
    1 時41分，以自己之0000000000號行動電話撥打至甲○○使
    用之0000000000號行動電話，與甲○○聯繫並說明其友人欲
    以10萬元購買槍枝1 把及子彈15顆，且要求甲○○當日由高
    雄北上交易，又乙○○復以95年3 月初向甲○○所購仿92貝
    瑞塔手槍之槍管會掉漆為由，要求甲○○一併更換槍管並補
    足前所應允之子彈10顆。甲○○為營利之目的，期賺取3 萬
    元之差價，承前販賣槍枝及子彈之概括犯意，旋即於當日下
    午在屏東縣萬丹鄉以7 萬元向蔡秉峰購買可發射子彈具有殺
    傷力之仿92貝瑞塔手槍1 把（槍枝管制編號0000000000號）
    ；直徑9mm 制式子彈6 顆、直徑9.66mm金屬彈頭之土造子彈
    3 顆、直徑9.67mm金屬彈頭之土造子彈1 顆；及可擊發具有
    殺傷力直徑9.41mm之土造90子彈15顆（參見內政部警政署刑
    事警察局95年6 月1 日刑鑑字第095004 8984 號槍彈鑑定書
    所示之實物照片），並由蔡秉峰之小弟李奇哲交付之。甲○
    ○即與乙○○電話聯繫約定當天晚上在台北市○○區○○路
    1 段與南京西路口阿囉哈客運台北終點站碰面交易，甲○○
    隨即搭乘阿囉哈客運北上並於4 月1 日凌晨1 時35分許，到
    達阿囉哈客運台北終點站下車後，為警當場查獲，並在其隨
    身攜帶之手提袋內扣得上開槍枝及子彈。復於同年4 月1 日
    凌晨2 時許在臺北市○○區○○路1 段61號前，查獲乙○○
    坐在車牌3699—DP號自小客車內等候甲○○，準備交易，經
    乙○○同意搜索後，在該自小客車之中央扶手置物箱內，扣
    得乙○○於95年3 月初購入之仿92貝瑞塔手槍槍管1 支，復
    經乙○○同意前往其台北市北投區○○○路95巷42號2 樓住
    處搜索，扣得與前開槍管組合而成之上開仿92貝瑞塔手槍槍
    身1 把（槍枝管制編號0000000000號）、及制式90土造子彈
    5 顆，始悉上情。
二、案經基隆市警察局第四分局移送臺灣士林地方法院檢察署檢
    察官偵查起訴。
    理  由
一、認定犯罪事實所憑之證據及理由：
    訊據被告甲○○、乙○○，對於其未經許可於上開時地販賣
    及持有手槍子彈等事實均坦承不諱，核與渠等在偵查中的供
    述一致，並有內政部警政署刑事警察局扣押物品目錄表、扣
    案槍枝1 把及子彈25顆及其照片（甲○○被扣部分）、基隆
    市警察局扣押物品目錄表、扣案槍枝1 把及子彈5 顆及其照
    片（乙○○被扣部分）、通訊監察光碟及譯文資料表（被告
    甲○○於95年3 月29日、同年月30、同年月31日、同年4 月
    1 日使用0000000000號行動電話與被告乙○○使用之000000
    0000號行動電話聯繫買賣槍彈事宜；被告甲○○於95年3 月
    31日使用0000000000號行動電話與蔡炳峰使用之0000000000
    號行動電話及李奇哲使用之00-0000000號行動電話聯繫購買
    槍彈事宜）等各1 份附卷可稽。又上開為警查扣之槍枝及子
    彈，分別經送請內政部警政署刑事警察局鑑驗結果，認定送
    鑑改造手槍1 把（槍枝管制編號：0000000000號）係仿貝瑞
    塔BERETTA 廠92FS型半自動手槍製造換裝土造金屬槍管而成
    之改造手槍，機械性能良好，可供擊發適用子彈使用，認具
    殺傷力，並認定送鑑之子彈5 顆（直徑約9mm 金屬彈頭之土
    造子彈）均可擊發且具殺傷力；另送鑑改造手槍1 把（槍枝
    管制編號：0000000000號）係仿貝瑞塔BE RETTA廠92FS型半
    自動手槍製造換裝土造金屬槍管而成之改造手槍，機械性能
    良好，可供擊發適用子彈使用，認具殺傷力，並認定送鑑之
    子彈25顆（其中6 顆係直徑9 mm制式子彈、3 顆係直徑
    9.66mm金屬彈頭之土造子彈、1 顆係直徑9.67mm金屬彈頭之
    土造子彈、15顆係直徑約9.41mm金屬彈頭之土造子彈）均可
    擊發，具有殺傷力等情，有該局95年4 月12日刑鑑字第0950
    048985號槍彈鑑定書1 件，暨95年6 月1 日刑鑑字第095004
    8984號槍彈鑑定書1 件等在卷可憑，本件事證明確，被告等
    犯行均堪認定。
二、論罪、及新舊法適用之比較：
  (一)核被告乙○○所為，係犯槍砲彈藥刀械管制條例第8條第4項
    未經許可持有可發射子彈具有殺傷力之槍枝罪、及第12條第
    4 項之未經許可持有子彈罪，其一持有行為同時觸犯上開兩
    罪名，為想像競合犯，應從一重論以槍砲彈藥刀械管制條例
    第8 條第4 項之未經許可持有可發射子彈具有殺傷力之槍枝
    罪處斷。
  (二)核被告甲○○所為，係犯槍砲彈藥刀械管制條例第8條第1項
    之未經許可販賣可發射子彈具有殺傷力之槍枝罪、及第12條
    第1 項之未經許可販賣子彈罪，其以一販賣行為同時觸犯上
    開兩罪名，為想像競合犯，應從一重論以槍砲彈藥刀械管制
    條例第8 條第1 項之未經許可販賣可發射子彈具有殺傷力之
    槍枝罪處斷。
  (三)又所謂販賣行為，並不以販入之後復行賣出為要件，祇要以
    營利為目的，將槍彈購入或賣出，有一於此，其犯罪即為完
    成，最高法院67年台上字第2500號著有判例，被告甲○○第
    二次（事實(二)部分）之販賣槍彈行為，雖未賣出，但其為賺
    取三萬元之差價而購入完成，並已到達約定賣出地點而被查
    獲，參照上開判例仍屬販賣既遂。查被告上開兩次販賣槍彈
    行為，時間緊接，對象及手段相同，構成要件亦同，顯係基
    於概括之犯意為之，為修正前刑法第56條規範之連續犯。
  (四)關於新舊法之比較適用：
    (1)按行為後法律有變更者，適用行為時之法律；但行為後之
      法律有利於行為人者，適用最有利於行為人之法律，95年
      7月1日施行之修正刑法（下稱新刑法，反之修正施行前之
      刑法稱為舊刑法）第2條第1項定有明文，此係規範行為後
      法律變更所生新舊法律比較適用之準據法，於新刑法實施
      後應適用新刑第2條第1項之規定，為「從舊從輕」之比較
      。
    (2)被告甲○○、乙○○行為後，新刑法第55條規定：「一行
      為而觸犯數罪名者，從一重處斷，但不得科以較輕罪名所
      定最輕本刑以下之刑」。本條係增訂但書的科刑限制，為
      法理之明文化，但有此限制，理論上即屬不利於被告，應
      依新刑法第2 條第1 項規定適用被告行為時之舊刑法。
    (3)被告甲○○行為時，舊刑法第56條規定：「連續數行為而
      犯同一之罪名者，以一罪論，但得加重其刑至二分之一」
      ，此即所謂連續犯之規定，而新刑法已予刪除，此項刪除
      雖非犯罪構成要件之變更，但顯已影響行為人刑罰之法律
      效果，自屬法律有變更。按連續犯本質上應屬數罪，僅係
      基於訴訟經濟或責任吸收原則之考量，而論以一罪，並加
      重其刑至二分之一。新刑法將連續犯之規定刪除，致新刑
      法已無連續犯規定可資適用，原連續數行為，須為數罪併
      罰。則刑法修正前後，就被告之行為顯有一次評價與多次
      評價之別，如依舊刑法一次評價並加重其刑二分之一，被
      告最高只能被處一個無期徒刑（無期徒刑不得加重）或7
      年半以上20年以下處有期徒刑，併科新台幣1 千5 百萬元
      以下罰金。而依新刑法二次評價，則被告最高可以被判處
      二個無期徒刑，或二個5 年以上15年以下之有期徒刑，併
      科二個新台幣1 千萬元以下罰金；比較結果，自以舊刑法
      之規定，較有利於被告，故應依舊刑法第56條規定論以連
      續未經許可，販賣可發射子彈具有殺傷力之槍枝罪。
    (4)被告甲○○、乙○○等行為時，舊刑法第33條第5款規定
      「罰金：1元以上」，惟新刑法第33條第5款規定「罰金：
      新台幣1千元以上，以百元計算之」。比較修正前後規定
      ，如量處罰金之最低額，舊刑法為銀元1元即新台幣3元，
      新刑法則為1 千元，自以舊刑法之規定，有利於被告。
    (5)本件係併科罰金新台幣25萬元（甲○○部分）及10萬元（
      乙○○部分），其易服勞役之標準依被告等行為時，舊刑
      法第42條第2 項、第3 項規定：「易服勞役以1 元以上3
      元以下，折算一日。但勞役期限不得逾六個月。罰金總額
      折算逾六個月之日數者，以罰金總額與六個月之日數比例
      折算」。而被告等行為時，罰金罰鍰提高標準條例第2 條
      規定：「依刑法第41條易科罰金或第42條第2 項易服勞役
      者，均就其原定數額提高為一百倍折算一日；法律所定罰
      金數額未依本條例提高倍數，或其處罰法條無罰金刑之規
      定者，亦同」。惟該條規定業經刪除並於95年7 月1 日施
      行在案，依修正前之規定，就其原定數額提高為100 倍折
      算1 日，則本件關於易服勞役折算標準，依被告行為時法
      應以銀元100 元、200 元、300 元折算一日，並依現行法
      規而定貨幣單位折算新台幣條例第2 條規定折算即新台幣
      300 元、600 元、900 元折算一日。惟新刑法第42條第3
      項、第5項 規定：「易服勞役以新台幣1 千元、2 千元或
      3 千元折算一日。但勞役期限不得逾一年。罰金總額折算
      逾一年之日數者，以罰金總額與一年之日數比例折算」。
      比較修正前後之易服勞役折算標準，以依新刑法規定就同
      額罰金折算後之服勞役日數較少，顯較有利於被告，故應
      適用新刑法。
    (6)關於舊刑法第57條、第58條規定，新刑法亦經修正，惟此
      為法院就刑之裁量及加減審認標準見解之明文化，非屬法
      律之變更；又第11條之修正為增加保安處分之規定，與本
      件無關。
    (7)綜上所述，就被告等論罪部分，關於想像競合犯及連續犯
      比較結果，舊刑法有利於被告，應適用行為時之舊刑法；
      在科刑部分，關於併科罰金之最低刑比較，舊刑法較有利
      於被告，然本件並非併科最低罰金刑，並此敘明。而關於
      易服勞役之折算標準，經比較結果，新刑法顯然有利於被
      告，爰適用被告行為後之新刑法。
三、刑之酌科及沒收：
    (1)爰審酌被告甲○○、乙○○之品行、犯罪之動機、目的、
      手段、生活狀況、知識程度、邇來臺灣地區槍枝泛濫，不
      法之徒每以擁槍自重，使一般民眾聞槍色變，危害社會治
      安至深且鉅，及被告等之資力、犯罪所得利益，並渠等犯
      後尚知坦承犯行，犯罪後之態度良好等等一切情狀，分別
      量處如主文所示之刑，並就併科罰金刑部分，諭知易服勞
      役之折算標準，以示懲儆。
    (2)扣案之槍枝1 把（槍枝管制編號：0000000000號）、制式
      90 子 彈6 顆、及土造子彈11顆（原扣得19顆，其中6 顆
      子彈鑑驗時經試射滅失）；又槍枝1 把（槍枝管制編號：
      0000000000號）、土造子彈3 顆（原扣得5 顆，其中2 顆
      子彈鑑驗時經試射滅失），均係屬違禁物，爰依刑法第38
      條第1 項第1 款規定宣告沒收（至試射滅失者無庸宣告沒
      收）。
據上論斷，應依刑事訴訟法第299 條第1 項前段，槍砲彈藥刀械
管制條例第8 條第1 項、第4 項、第12條第1 項、第4 項，刑法
第11條前段、第2 條第1 項、第55條（舊法）、第56條（舊法）
、第42條第3 項（新法）、第38條第1 項第1 款，判決如主文。
本案經檢察官陳國鳴到庭執行職務。
中    華    民    國    95    年    7     月    25    日
                  刑事第二庭審判長法  官  林清吉
                                  法  官  馬傲霜
                                  法  官  張國棟
以上正本證明與原本無異。
如不服本判決，應於判決送達後10日內，向本院提出上訴狀。
                                  書記官  楊雅淇
中    華    民    國    95    年    7     月    26    日
附論罪科刑法條全文：
槍砲彈藥刀械管制條例第8條
未經許可，製造、販賣或運輸鋼筆槍、瓦斯槍、麻醉槍、獵槍、
空氣槍或第4條第1項第1款所定其他可發射金屬或子彈具有殺傷
力之各式槍砲者，處無期徒刑或5年以上有期徒刑，併科新臺幣1
千萬元以下罰金。
未經許可，轉讓、出租或出借前項所列槍枝者，處 5 年以上有期
徒刑，併科新臺幣 1 千萬元以下罰金。
意圖供自己或他人犯罪之用，而犯前二項之罪者，處無期徒刑或
 7 年以上有期徒刑，併科新臺幣 1 千萬元以下罰金。
未經許可，持有、寄藏或意圖販賣而陳列第 1 項所列槍枝者，處
 3年以上10年以下有期徒刑，併科新臺幣700萬元以下罰金。
第 1 項至第 3 項之未遂犯罰之。


司法院資訊處製作；財團法人民間司法改革基金會備份。
